【裁判字號】    91,訴,3712
【裁判日期】    920128
【裁判案由】    強盜
【裁判全文】
臺灣高雄地方法院刑事判決                        九十一年度訴字第三七一二號
    公  訴  人  臺灣高雄地方法院檢察署檢察官
    被      告  甲○○  男  三.
    指定辯護人  本院公設辯護人 丙○○
右列被告因強盜案件，經檢察官提起公訴（九十一年度偵字第二六五六九號），本院
判決如左：
    主  文
甲○○意圖為自己不法之所有，攜帶兇器，以強暴至使不能抗拒，而取他人之物，未
遂，處有期徒刑參年拾月。扣案之水果刀壹把，沒收之。
    事  實
一、甲○○因缺錢花用，竟意圖為自己不法之所有，於民國九十一年十二月三日十六
    時三十分許，至高雄市○○○路九七三號ＯＫ便利超商內，並持其所有在客觀上
    足以對人之身體、生命具有危險性之兇器水果刀一把，抵住該超商店員乙○○之
    腹部恫稱：我要搶劫，把錢拿出來給我等語，以此強暴方式至使乙○○不能抗拒
    ，迨乙○○告以錢在另一邊收銀機內，甲○○聞訊後前往拿取，乙○○遂趁甲○
    ○不注意之際，與之發生扭打，嗣為警方據報前往逮捕，而未搶得任何財物，並
    扣得上開水果刀一把。
二、案經高雄市政府警察局移送臺灣高雄地方法院檢察署檢察官偵查起訴。
    理  由
一、右揭犯罪事實，業據被告甲○○於警訊及偵審中坦承不諱，核與被害人乙○○於
    警訊中所指述之情節大致相符，並有扣案被告所有之水果刀一把可資佐證，足見
    被告之自白核與事實相符，自可採為論罪科刑之依據，從而，本件事證已臻明確
    ，被告犯行洵堪認定，應予依法論科。
二、按強盜罪之強暴、脅迫，祇須抑壓被害人之抗拒或使被害人身體上、精神上，處
    於不能抗拒之狀態為已足，其暴力縱未與被害人身體接觸，仍不能不謂有強暴、
    脅迫行為；次按強盜罪所施用之強暴、脅迫手段，祇須足以壓抑被害人之抗拒，
    使其喪失意思自由為已足，縱令被害人實際無抗拒行為，仍於強盜罪之成立，不
    生影響（最高法院二十二年度上字第三一七號及三十年度上字第三二三號判例
    可資參照）。又刑法強盜罪之「至使不能抗拒」之構成要件在學理上固有主觀說
    、客觀說及折衷說三種見解，然於司法實務上向來一貫之立場係採客觀說見解（
    最高法院二十年度非字第二一號、二十二年度上字第二六四號、二十四年度
    上字第四四七號、二十六年度滬上字第九號、二十九年度上字第三一一二號、
    二十九年度上字第三四三八號、三十年度上字第二四八號、三十年度上字第三七
    三號判例可資參照），即認定被害人是否已達「至使不能抗拒」之程度，應以
    被告行為時之強弱程度綜合當時之具體事實，按多數人之客觀常態情狀決之，亦
    即視該手段施用於相類似之情狀下，是否足使一般人處於不能抗拒之制壓程度而
    定之。查本件被告以手持足供兇器使用之水果刀抵住被害人之腹部，客觀上已屬
    強暴行為，且被害人於警訊中已指稱：我在超商上班，忽然有一名未蒙面之歹徒
    手持水果刀進入店內，用刀子抵住我的左下腹，喝令我不要叫，他說「搶劫把錢
    拿出來」，使我心生畏懼不敢反抗等語（參見警卷第三頁正面），顯見被害人處
    於上開情狀下，心理顯已極端畏懼不敢反抗而必須告知被告金錢放至何處，已達
    喪失意思自由及不能抗拒之程度，再衡諸社會通念以觀，社會一般大眾如設身處
    地處於被害人之上開情狀下，亦即面對一位手持舉水果刀利器，抵住自身腹部並
    近距離恫嚇交付財物，否則將對己採取不利行動之被告，孰能從容不懼並斷然拒
    絕交付財物予被告！益證自客觀說之立論下，被害人於案發當時之意思自由已全
    然受到被告之抑壓而喪失並達於不能抗拒之程度等情堪以認定，是以辯護意旨所
    認，尚有未合而無足採。核被告所為，係犯強盜罪而有刑法第三百二十一條第一
    項第三款攜帶兇器之情形，為刑法第三百三十條第二項、第一項之加重強盜未遂
    罪。被告雖已著手強盜行為之實施，惟未生取得財物之結果，其犯罪尚屬未遂，
    爰依刑法第二十六條前段之規定，按既遂犯之刑度減輕其刑。爰審酌被告正值青
    壯之年，不思循合法正當途徑獲取財物，僅因私慾貪念，進而鋌而走險，持水果
    刀之兇器強盜超商財物，雖未得手，但危害社會治安甚鉅，並使社會善良百姓人
    人自危，嚴重斲傷社會善良風俗，犯罪情節非輕，惟犯後尚能坦認犯行，尚有悔
    意，態度難謂不佳等一切情狀，量處如主文所示之刑，以資懲儆。至公訴人認被
    告犯後均坦認犯行，尚有悔意，而具體求刑有期徒刑三年等語，惟查，被告此一
    強盜超商犯行，對社會治安不僅危害甚鉅，對社會風氣亦生深遠不良影響，且此
    類強盜超商犯行之歹徒一經得手後，屢屢食髓知味，一犯再犯，使得人人起而效
    尤，將使社會人心惶惶，實不宜輕縱，故公訴意旨此部分所認，尚有未洽而無足
    採，併此敘明。另扣案之水果刀一把，係被告所有供本件犯罪所用之物，業據被
    告供承在卷可按，爰依刑法第三十八條第一項第二款規定併予宣告沒收。
據上論斷，應依刑事訴訟法第二百九十九條第一項前段、刑法第三百三十條第二項、
第一項、第二十六條前段、第三十八條第一項第二款，判決如主文。
本案經檢察官井天博到庭執行職務。
中      華      民      國    九十二    年      一      月    二十八    日
                                   臺灣高雄地方法院刑事第五庭
                                     審判長法  官  吳  永  宋
                                           法  官  張  茹  棻
                                           法  官  林  家  賢
右正本證明與原本無異。
如不服本判決，應於判決送達後十日內，向本院提出上訴狀。
                                           書記官  許  雅  惠
中      華      民      國    九十二    年      一      月    二十八    日
附錄本判決論罪科刑法條：
刑法第三百三十條：
犯強盜罪而有第三百二十一條第一項各款情形之一者，處七年以上有期徒刑。
前項之未遂犯罰之。


司法院資訊處製作；財團法人民間司法改革基金會備份。
